【裁判字號】    99,上易,21
【裁判日期】    990119
【裁判案由】    詐欺
【裁判全文】
臺灣高等法院臺南分院刑事判決          99年度上易字第21號
上 訴 人
即 被 告  甲○○
上列上訴人因詐欺案件，不服臺灣臺南地方法院98年度易字第13
43號中華民國98年10月23日第一審判決（起訴案號：98年度偵緝
字第795號），提起上訴，本院判決如下：
    主  文
上訴駁回。
    理  由
一、依刑事訴訟法第350條、第361條、第362條、第367條規定，
    不服地方法院之第一審判決而上訴者，須提出上訴書狀，並
    應敘述具體理由，為上訴必備之程式；其所提出之書狀未敘
    述上訴理由，或僅曾以言詞陳述上訴理由者，均應於上訴期
    間屆滿後20日內補提理由書於第一審法院。第一審法院經形
    式審查，認逾期未補提上訴理由者，應定期間先命補正；逾
    期未補正者，為上訴不合法律上之程式，應以裁定駁回。倘
    已提出上訴理由，但所提非屬具體理由者，則由第二審法院
    以上訴不合法律上之程式，判決駁回。而所謂具體理由，必
    係依據卷內既有訴訟資料或提出新事證，指摘或表明第一審
    判決有何採證認事、用法或量刑等足以影響判決本旨之不當
    或違法，而構成應予撤銷之具體事由，始克當之（例如：依
    憑證據法則具體指出所採證據何以不具證據能力，或依憑卷
    證資料，明確指出所為證據證明力之判斷如何違背經驗、論
    理法則）；倘僅泛言原判決認定事實錯誤、違背法令、量刑
    失之過重或輕縱，而未依上揭意旨指出具體事由，或形式上
    雖已指出具體事由，然該事由縱使屬實，亦不足以認為原判
    決有何不當或違法者（例如：對不具有調查必要性之證據，
    法院未依聲請調查亦未說明理由，或援用證據不當，但除去
    該證據仍應為同一事實之認定），皆難謂係具體理由，俾與
    第二審上訴制度旨在請求第二審法院撤銷、變更第一審不當
    或違法之判決，以實現個案救濟之立法目的相契合，並節制
    濫行上訴（ 最高法院97年度台上字第892號刑事判決意旨參
    照）。
二、上訴人意旨略以：上訴人即被告甲○○將存摺、提款卡及密
    碼交付予真實姓名不詳自稱「南仔」之人，實係因「南仔」
    施以詐術使被告陷於錯誤，並非被告有意將上開之物交付犯
    罪集團供犯罪之用，原審法院認被告有基於幫助共同詐欺取
    財之不確定故意，顯與事證不符，爰不服原判決依法上訴云
    云。
三、經查：
（一）上訴人即被告甲○○明知將自己之金融機構帳戶提供他人
      使用，將可能遭詐騙集團利用作為犯罪工具，猶基於縱有
      人以其金融帳戶實施財產犯罪亦不違背其本意之不確定故
      意，於民國（下同）97年10月、11月間之某時，臺南縣永
      康市○○街10巷16號前，將其申請之上海商業儲蓄銀行永
      康分行（下稱上海銀行）帳號00000000000000號帳戶之存
      摺、提款卡與密碼，以不詳代價交付予真實姓名、年籍不
      詳自稱「南仔」之人及其所屬之詐騙集團成員使用，幫助
      該真實姓名、年籍不詳之人及其所屬之詐騙集團成員從事
      詐欺取財之犯行。嗣該真實姓名、年籍不詳之人及其所屬
      之詐欺集團取得上開帳戶後，即共同基於意圖為自己不法
      之所有之犯意聯絡，於97年12月3日10時許 ，撥打電話予
      乙○○，佯稱其抽獎中獎，需加入會員始得領取獎金等語
      ，使乙○○因而陷於錯誤，遂依詐欺集團之指示，於同年
      月8日15時24分許，將新臺幣290,000元匯至甲○○之上開
      上海銀行帳戶內，旋遭詐欺集團之成員提領一空。嗣因乙
      ○○察覺有異，始知受騙。上開事實，業據被告甲○○於
      原審審理時坦承不諱，並有證人即被害人乙○○於警詢中
      之證述、上海銀行帳戶開戶資料、交易明細表各1紙可資
      佐證，本件事證已屬明確，被告犯行堪以認定。
（二）原審法院認被告甲○○所幫助之詐騙集團所為，係犯刑法
      第339條第1項之詐欺取財罪。又該詐騙集團成員間，就上
      開詐欺取財犯行，有犯意聯絡及行為分擔，均為共同正犯
      。又被告係基於幫助共同詐欺取財之不確定故意，提供帳
      戶之提款卡（含密碼）、存摺予犯罪集團作為匯款專戶，
      幫助該犯罪集團取得被害人款項之行為，係共同詐欺取財
      構成要件以外之行為 ，核其所為係犯刑法第30條第1項前
      段、第28條、第339條共同詐欺取財罪之幫助犯，並依刑
      法第30條第2項，得按正犯之刑減輕之。又被告前因施用
      毒品及搶奪案件，於96年4月18日出監，並於97年2月21日
      保護管束期滿未經撤銷假釋視為執行完畢，有臺灣高等法
      院被告前案紀錄表1份在卷可稽，其於有期徒刑執行完畢
      後5年內，故意再犯本案有期徒刑以上之罪，為累犯，應
      依刑法第47條第1項前段加重其刑。爰審酌被告之品性、
      智識程度、犯罪手段、所為幫助犯行助長不法詐欺犯罪之
      氣焰，危害社會大眾及金融經濟秩序，增加查緝詐欺犯罪
      之困難，對於社會治安所生損害，及其犯後坦承犯行，態
      度尚稱良好等一切情狀，爰量處有期徒刑5月，如易科罰
      金，以新臺幣1,000元折算1日。原審法院已詳敘認定上訴
      人犯罪事實之理由、證據及量刑審酌之事由，從形式上予
      之審查，並無違背法令之情形。
（三）上訴人雖以前揭情詞提起上訴，惟查：被告雖辯稱其交付
      帳戶係因「南仔」施以詐術使被告陷於錯誤，矢口否認有
      何幫助詐欺之犯行，惟依據被告於偵查中所述，被告與「
      南仔」認識交往期間非長，尚不知「南仔」本名及住處，
      彼此間之交情，亦非到達可資信賴之程度（見98年度偵緝
      字第795號卷第20頁） ，被告竟輕率將銀行帳戶存摺、提
      款卡及密碼交付予「南仔」使用，已與常情不符。按帳戶
      存摺、提款卡及密碼，均係關乎個人金融信用及隱私之重
      要物件之一，縱親如父母子女或夫妻，衡常若非出於特殊
      事由或目的，即無任意將之交由他方保管或使用，遑論係
      為獲取相當對價而將之出租或售予不相熟識之第三人使用
      。職此，被告將其上開帳戶之存摺、提款卡及密碼等物交
      付予「南仔」時，對於該帳戶可能遭詐欺集團用以詐騙他
      人轉帳匯款之人頭帳戶使用，當無不能預見之可能。被告
      在此預見及認知下，仍將其上開帳戶之存摺、提款卡及密
      碼持交他人使用，容任詐欺取財結果之發生，其主觀上顯
      有幫助他人遂行詐欺取財之不確定故意甚明。本件上訴理
      由顯未依據卷內訴訟資料或提出新事證，具體指摘原審判
      決關於採證認定事實、適用法律或量刑有何違法或不當之
      處。揆諸首揭判決意旨，本件上訴人所提之上訴理由，難
      謂係具體理由，從而本件上訴不合上訴之法定要件，應予
      駁回，並不經言詞辯論為之。
四、據上論斷，應依刑事訴訟法第367條前段、第372條，判決如
    主文。
中    華    民    國    99    年    1     月    19    日
                  刑事第三庭    審判長法  官    陳義仲
                                      法  官    宋明中
                                      法  官    蔡勝雄
以上正本證明與原本無異。
不得上訴。
                                      書記官    汪姿秀
中    華    民    國    99    年    1     月    19    日

司法院資訊處製作；財團法人民間司法改革基金會備份。
